---
format: html
editor: source
---

# Libro de códigos {#codebook}

## Introducción

Para el uso adecuado de la base de datos de la Encuesta del [Núcleo Milenio en Política Laboral y Vida Familiar y Colectiva (LABOFAM)](https://labofam.cl/), recomendamos que los investigadores trabajen con el libro de códigos que se presenta a continuación. Esta sección busca facilitar el uso de la base de datos, entregando la información correspondiente a los nombres de las variables, sus etiquetas, así como también las etiquetas de las categorías de respuesta de cada variable. En primer lugar, se detallan las instrucciones de cómo utilizar el libro de códigos interactivo. En segundo lugar, se presenta el libro de códigos propiamente tal.

## Instrucciones

El Libro de Códigos que se presentan en la siguiente sección corresponden a una herramienta interactiva que busca presentar de manera eficiente información respecto a las variables que componen la base de datos.

El libro muestra el código de cada variable, la etiqueta asociada a la variable con la redacción del ítem, y las categorías de respuesta y códigos asociados. Estas corresponden a tres columnas del libro de códigos denominadas ***name, label*** y ***value_label***, respectivamente.

Se puede hacer uso del buscador que se encuentra al principio del libro para encontrar información de manera más rápida. También se pueden usar los buscadores por cada columna, los cuales irán filtrando los datos que contengan el término de búsqueda.

Incluimos etiquetas de variables en el Libro de Códigos, pero no en las bases de datos. El equipo de investigación las diseñó con la intención de describir brevemente el fenómeno o dimensión a medir. La redacción de la pregunta sigue a las etiquetas, incluyendo códigos y categorías de respuesta. En la construcción de la base de datos, ingresamos solo los códigos de respuesta como valores numéricos.

En la columna ***value_labels*** se muestran las categorías de respuesta de cada variable. No obstante, si la variable es numérica o de respuesta abierta (texto), la casilla se mostrará en blanco, ya que no hay ninguna categoría que mostrar. También puede ocurrir el caso que la variable sea numérica, pero tenga disponibles las categorías "88. No Sabe" y "99. No Responde". En estos casos sólo se visualizarán ambas categorías en el libro de código.

```{r setup, include=FALSE}
library(knitr)
knitr::opts_chunk$set(echo = F,
                      warning = F,
                      error = F, 
                      message = F) 
```

```{r packages}
if (!require("pacman")) install.packages("pacman")

pacman::p_load(tidyverse,
               here, 
               codebook,
               sjlabelled,
               readr)

options(scipen=999)
rm(list = ls())
```

```{r data-label, include=FALSE}
#load(file = here("input", "data", "original", "cais.RData"))
survey <- read_csv(here("input", "variables", "survey.csv"))
choices <- read_csv(here("input", "variables", "choices.csv"))

survey <- survey %>%
  mutate(label = stringr::str_replace(as.character(label), "^\\*\\*(.*?)\\*\\*$", "\\1"))

# Crear un nuevo data frame vacío (si no tienes valores iniciales en 'df')
df <- data.frame(matrix(ncol = nrow(survey), nrow = 0))
colnames(df) <- survey$name

# Filtrar y seleccionar columnas específicas del DataFrame
df <- df %>%
  dplyr::select(starts_with("start"), starts_with("e"), starts_with("a"),
                starts_with("b"), starts_with("c"), starts_with("d")) %>%
  dplyr::select(-starts_with("choice"), -start_text, -start_no, 
                -start_condicion1, -start_condicion2, -start_condicion3)


# Paso 2: Filtrar 'labels' para incluir solo columnas que existen en 'df'
filtered_labels <- survey %>%
  filter(name %in% colnames(df))


# Asignar las etiquetas como atributos solo para columnas existentes
for (i in seq_along(filtered_labels$name)) {
  attr(df[[filtered_labels$name[i]]], "label") <- as.character(filtered_labels$label[i]) # Asegurar que sean strings
}
```

```{r data-levels, include=FALSE}
choice_cols <- grep("^choice\\d+$", names(survey), value = TRUE)
all_lists   <- unique(choices$list_name)

match_list_in_type <- function(type_string, lists = all_lists) {
  if (is.na(type_string) || !nzchar(trimws(type_string))) return(NA_character_)
  t <- stringr::str_to_lower(type_string)

  # contención: list_name está dentro de type
  hits <- lists[stringr::str_detect(t, stringr::fixed(stringr::str_to_lower(lists)))]

  if (length(hits) == 0) return(NA_character_)
  # si hay más de un match, toma el más largo (evita colisiones por subcadenas)
  hits[which.max(nchar(hits))]
}

survey2 <- survey %>%
  mutate(
    list_match = purrr::map_chr(type, match_list_in_type)
  )

# Solo variables que existen en df
vars_to_label <- intersect(names(df), survey2$name)

for (v in vars_to_label) {
  row_i <- which(survey2$name == v)[1]
  this_list <- survey2$list_match[row_i]

  # Caso A: la lista viene desde choices.csv (porque list_name está contenido en type)
  if (!is.na(this_list)) {

    ch <- choices %>%
      filter(list_name == this_list) %>%
      transmute(
        level = suppressWarnings(as.numeric(as.character(name))),
        label = as.character(label)
      )

    # levels numéricos 
    levels_vec <- ch$level

    # vector tipo: c(`1`="Texto", `2`="Texto", ...)
    labels_vec <- stats::setNames(ch$label, as.character(ch$level))

    df[[v]] <- set_labels(df[[v]], levels = levels_vec, labels = labels_vec)

  } else {
    # Caso B: alternativas embebidas en survey.csv (choice1..choice9)
    inline_opts <- survey2[row_i, choice_cols] %>%
      unlist(use.names = FALSE) %>%
      as.character() %>%
      purrr::discard(~ is.na(.x) || !nzchar(trimws(.x)))

    if (length(inline_opts) > 0) {
      levels_vec <- seq_along(inline_opts)
      labels_vec <- stats::setNames(inline_opts, as.character(levels_vec))

      df[[v]] <- set_labels(df[[v]], levels = levels_vec, labels = labels_vec)
    }
  }
}

# (Opcional) chequeo rápido: variables que no recibieron value labels
vars_without_values <- vars_to_label[
  purrr::map_lgl(df[vars_to_label], ~ is.null(attr(.x, "labels")))
]
```


```{r data-etiqueta, include=FALSE}
# --- 1) Cargar base original ---
labofam <- read_csv("input/data/original/labofam-2026-04-27.csv")
# Asumo que el objeto se llama `cais`; si no, reemplaza por el nombre real:
base_original <- labofam


# --- 2) Limpiar ** de survey$label (y opcionalmente de choices$label) ---
survey <- survey %>%
  mutate(label = stringr::str_replace(as.character(label), "^\\*\\*(.*?)\\*\\*$", "\\1"))

# Si choices$label también viniera con **, descomenta:
# choices <- choices %>%
#   mutate(label = stringr::str_replace(as.character(label), "^\\*\\*(.*?)\\*\\*$", "\\1"))


# --- 3) Funciones helper para matchear list_name dentro de type y asignar labels ---
choice_cols <- grep("^choice\\d+$", names(survey), value = TRUE)
all_lists   <- unique(choices$list_name)

match_list_in_type <- function(type_string, lists = all_lists) {
  if (is.na(type_string) || !nzchar(trimws(type_string))) return(NA_character_)
  t <- stringr::str_to_lower(type_string)
  hits <- lists[stringr::str_detect(t, stringr::fixed(stringr::str_to_lower(lists)))]
  if (length(hits) == 0) return(NA_character_)
  hits[which.max(nchar(hits))]  # si hay varias coincidencias, toma la más larga
}

survey2 <- survey %>%
  mutate(list_match = purrr::map_chr(type, match_list_in_type))

# Variables comunes entre survey y base
vars_to_label <- intersect(names(base_original), survey2$name)

for (v in vars_to_label) {
  row_i <- which(survey2$name == v)[1]

  # (A) label de variable
  base_original[[v]] <- sjlabelled::set_label(
    base_original[[v]],
    label = as.character(survey2$label[row_i])
  )

  # (B) value labels desde choices o desde choice1..choice9
  this_list <- survey2$list_match[row_i]

  if (!is.na(this_list)) {
    ch <- choices %>%
      filter(list_name == this_list) %>%
      transmute(
        raw_level = as.character(name),
        lab = as.character(label)
      ) %>%
      distinct(raw_level, .keep_all = TRUE)

    # usar levels numéricos si TODOS convierten bien; si no, usa character
    lvl_num <- suppressWarnings(as.numeric(ch$raw_level))
    if (all(!is.na(lvl_num))) {
      levels_vec <- lvl_num
      labels_vec <- stats::setNames(ch$lab, as.character(lvl_num))
      base_original[[v]] <- sjlabelled::set_labels(base_original[[v]],
                                                   levels = levels_vec,
                                                   labels = labels_vec)
    } else {
      levels_vec <- ch$raw_level
      labels_vec <- stats::setNames(ch$lab, ch$raw_level)
      base_original[[v]] <- sjlabelled::set_labels(base_original[[v]],
                                                   levels = levels_vec,
                                                   labels = labels_vec)
    }

  } else if (length(choice_cols) > 0) {
    inline_opts <- survey2[row_i, choice_cols] %>%
      unlist(use.names = FALSE) %>%
      as.character() %>%
      purrr::discard(~ is.na(.x) || !nzchar(trimws(.x)))

    if (length(inline_opts) > 0) {
      levels_vec <- seq_along(inline_opts)
      labels_vec <- stats::setNames(inline_opts, as.character(levels_vec))
      base_original[[v]] <- sjlabelled::set_labels(base_original[[v]],
                                                   levels = levels_vec,
                                                   labels = labels_vec)
    }
  }
}
```


```{r data-categorias, include=FALSE}

# --- Limpieza (por si choices$label también trae ** ) ---
survey <- survey %>%
  mutate(label = stringr::str_replace(as.character(label), "^\\*\\*(.*?)\\*\\*$", "\\1"))

choices <- choices %>%
  mutate(label = stringr::str_replace(as.character(label), "^\\*\\*(.*?)\\*\\*$", "\\1"))

# --- Función para aplicar labels a una base con datos ---
apply_survey_labels <- function(data, survey, choices) {

  choice_cols <- grep("^choice\\d+$", names(survey), value = TRUE)
  all_lists   <- unique(choices$list_name)

  match_list_in_type <- function(type_string, lists = all_lists) {
    if (is.na(type_string) || !nzchar(trimws(type_string))) return(NA_character_)
    t <- stringr::str_to_lower(type_string)
    hits <- lists[stringr::str_detect(t, stringr::fixed(stringr::str_to_lower(lists)))]
    if (length(hits) == 0) return(NA_character_)
    hits[which.max(nchar(hits))]  # si hay varias, toma la más larga
  }

  survey2 <- survey %>%
    mutate(list_match = purrr::map_chr(type, match_list_in_type))

  vars_to_label <- intersect(names(data), survey2$name)

  for (v in vars_to_label) {
    row_i <- which(survey2$name == v)[1]

    # 1) Etiqueta de la variable
    data[[v]] <- sjlabelled::set_label(data[[v]], as.character(survey2$label[row_i]))

    # Si viene como factor, lo convertimos (evita que los códigos se corran)
    if (is.factor(data[[v]])) {
      suppressWarnings({
        tmp <- as.numeric(as.character(data[[v]]))
      })
      if (!all(is.na(tmp))) data[[v]] <- tmp else data[[v]] <- as.character(data[[v]])
    }

    # 2) Etiquetas de categorías (value labels)
    this_list <- survey2$list_match[row_i]

    if (!is.na(this_list)) {
      ch <- choices %>%
        filter(list_name == this_list) %>%
        transmute(code_raw = as.character(name),
                  lab      = as.character(label)) %>%
        distinct(code_raw, .keep_all = TRUE)

      # intenta numérico; si no, deja como character
      code_num <- suppressWarnings(as.numeric(ch$code_raw))
      if (all(!is.na(code_num))) {
        ord <- order(code_num)
        codes  <- code_num[ord]
        labs   <- ch$lab[ord]
      } else {
        ord <- order(ch$code_raw)
        codes <- ch$code_raw[ord]
        labs  <- ch$lab[ord]
      }

      # vector nombrado: "Etiqueta" = código
      value_labels <- stats::setNames(codes, labs)

      data[[v]] <- sjlabelled::set_labels(data[[v]], labels = value_labels)

    } else if (length(choice_cols) > 0) {
      inline_opts <- survey2[row_i, choice_cols] %>%
        unlist(use.names = FALSE) %>%
        as.character() %>%
        purrr::discard(~ is.na(.x) || !nzchar(trimws(.x)))

      if (length(inline_opts) > 0) {
        codes <- seq_along(inline_opts)
        value_labels <- stats::setNames(codes, inline_opts)  # "Etiqueta" = código
        data[[v]] <- sjlabelled::set_labels(data[[v]], labels = value_labels)
      }
    }
  }

  data
}


# reemplaza `cais` por el objeto real si se llama distinto
base_original <- apply_survey_labels(base_original, survey, choices)

# --- 4) (Opcional) guardar la base ya etiquetada ---
 save(base_original, file = here("input", "data", "proc", "labofam.RData"))

```

## Libro de códigos

```{r code1, echo=FALSE}
codebook:::label_browser_static(df)
```


