---
format: html
editor: source
---

# Resultados {#results}

```{r setup-chunk, include=FALSE} 
knitr::opts_chunk$set(dev = 'png', dpi = 300, fig.width = 10, fig.height = 6,
                      message = FALSE, warning = FALSE, echo = FALSE, cache = TRUE)
#knitr::opts_knit$set(root.dir = "../3_output/img-cais-alas")
options(scipen=999)
options(knitr.kable.NA = '')
getwd()
```

```{r load-library, include=FALSE}
pacman::p_load(dplyr, sjlabelled, summarytools, sjmisc, readr, ggplot2, haven, writexl)
```

```{r load-dataset, include=FALSE}
remove(list = ls())

load(file = here::here("input", "data", "proc", "labofam.RData"))
data <- filter(base_original, start_01==1)

names(data)
class(data$created)

data <- data %>%
  mutate(created = as.POSIXct(created))

data <- data %>%
  filter(format(created, "%Y-%m") == "2026-04")

data <- data %>%
  filter(rut_encuestador != "thank the formr monkey")

data <- data %>%
  filter(rut_encuestador != "Prueba")

data <- data %>%
  filter(rut_encuestador != "prueba")

data <- data %>%
  filter(correlativo_empresa != "Prueba")

table(data$correo)

table(data$correlativo_empresa)
table(data$rut_encuestador)


iniciadas <- data
completas <- data %>% filter(!is.na(e25))

sjmisc::frq(completas$a02_01c)

completas <- completas %>%
  mutate(
    arreglo_flexible = if_else(
      a02_01c %in% 1:3 |
      a02_02c %in% 1:3 |
      a02_03c %in% 1:3 |
      a02_04c %in% 1:3 |
      a02_05c %in% 1:3 |
      a03_01a == 1 |
      a03_02a == 1,
      "Sí",
      "No"
    )
  )

completas <- completas %>%
  mutate(
    participacion = if_else(
      d02_01 %in% 1:3 |
      d02_02 %in% 1:3 |
      d02_03 %in% 1:3 |
      d02_04 %in% 1:3 |
      d02_05 %in% 1:3 |
      d02_06 %in% 1:3 |
      d02_07 %in% 1:3 |
      d02_08 %in% 1:3 |
      d02_09 %in% 1:3 |
      d02_10 %in% 1:3 |
      d02_11 %in% 1:3 |
      d02_12 %in% 1:3,
      "Sí",
      "No",
      missing = "No"
    )
  )

contacto <- completas %>% dplyr::select(correo, numero, nombre1=e02_n1, nombre2=e02_n2, nombre3=e02_n3, nombre4=e02_n4, nombre5=e02_n5, nombre6=e02_n6, nombre7=e02_n7, arreglo_flexible, participacion, numero_hijos=c01)
writexl::write_xlsx(contacto, here::here("output", "contacto.xlsx"))
```

## Participantes

Se han iniciado `r nrow(iniciadas)` encuestas, de las cuales `r nrow(completas)` han sido completadas.

## reporte

```{r}
reporte <- completas %>% dplyr::select(sexo=e04_n1, edad=e03_n1, educacion=e07_n1, region, sindicalizacion=b20, arreglo_flexible, participacion)

to_labelled_factor <- function(x) {
  var_lab <- attr(x, "label")
  labs <- attr(x, "labels")
  x <- factor(x, levels = unname(labs), labels = names(labs))
  attr(x, "label") <- var_lab
  x
}

reporte <- reporte %>%
  mutate(across(c(sexo, educacion, region, sindicalizacion), to_labelled_factor))

summarytools::dfSummary(reporte) %>% 
  summarytools::view(method = "render")
```



- Hay `r sum(reporte$sexo == "Hombre", na.rm = TRUE)` hombres y 
`r sum(reporte$sexo == "Mujer", na.rm = TRUE)` mujeres.

- La edad mínima es `r min(reporte$edad)`, la edad máxima es `r max(reporte$edad)` y la media es de `r mean(reporte$edad)`

- Hay `r sum(reporte$sindicalizacion == "Sí, soy miembro activo", na.rm = TRUE)` personas sindicalizadas activas

- Hay `r sum(completas$arreglo_flexible == "Sí", na.rm = TRUE)` personas que tienen algún tipo de arreglo flexible en su trabajo.

- Hay `r sum(completas$participacion == "Sí", na.rm = TRUE)` personas que participan en algún grupo o participación.